ACORDAO-COMPLETO-2358328

ACÓRDÃO 5122/2019 ATA 22/2019 - PRIMEIRA CÂMARA

VISTOS, relatados e discutidos estes autos de embargos de declaração opostos ao Acórdão 6675/2016-TCU-Primeira Câmara, alusivo à alteração da aposentadoria do sr. Celso Murad,
ACORDAM os Ministros do Tribunal de Contas da União, reunidos em sessão da Primeira Câmara, com fulcro nos arts. 32 e 34 da Lei 8.443/1992, e diante das razões expostas pelo Relator, em:
9.1. conhecer dos embargos de declaração apresentados pelo sr. Celso Murad para, no mérito, rejeitá-los;
9.2. dar ciência desta deliberação ao embargante e ao Núcleo Estadual do Ministério da Saúde no Espírito Santo.

Embargos de declaração opostos em face de deliberação mediante a qual foi negado registro a aposentadoria deferida pelo Núcleo Estadual do Ministério da Saúde no Espírito Santo.

Primeira Câmara

Núcleo Estadual do Ministério da Saúde no Estado do Espírito Santo.

3. Interessados/Responsáveis/Recorrentes:
3.1. Interessados: Ana Maria Rodrigues (XXX.470.327-XX); Ana Maria de Lima da Silva (XXX.262.707-XX); Angela Maria dos Santos Carmo (XXX.595.207-XX); Angela Maria dos Santos Carmo (XXX.595.207-XX); Carlos Sant'anna (XXX.401.917-XX); Celso Murad (XXX.616.257-XX); Ceny Sibalto Santana (XXX.221.787-XX)
3.2. Recorrente: Celso Murad (XXX.616.257-XX).

13.1. Ministros presentes: Walton Alencar Rodrigues (Presidente), Benjamin Zymler (Relator) e Vital do Rêgo.
13.2. Ministro-Substituto convocado: Marcos Bemquerer Costa.
13.3. Ministros-Substitutos presentes: Augusto Sherman Cavalcanti e Weder de Oliveira.

BENJAMIN ZYMLER

Ministro Benjamin Zymler.

Na sessão ordinária de 25/10/2016, este Colegiado, por meio do Acórdão 6.675/2016, negou registro à alteração da aposentadoria do sr. Celso Murad, promovida pelo Núcleo Estadual do Ministério da Saúde no Espírito Santo (NEMS/ES) .
2.	Tal deliberação foi motivada pela inclusão nos proventos da parcela "opção" (art. 193, § 2º, da Lei 8.112/1990) sem que o ex-servidor tenha preenchido os requisitos para tanto.
3.	Inconformado, o sr. Carlos Murad opõe embargos de declaração, alegando a existência de contradição no decisum por se fundamentar em dispositivo legal já revogado.
4.	Assim, "requer seja sanada a contradição apontada e, no que couber, seja aplicado o efeito infringente".
	É o relatório.

Felipe Picoli Brito (OAB/ES 20496) e outro, representando Celso Murad

Não atuou.

EMBARGOS DE DECLARAÇÃO EM PROCESSO DE APOSENTADORIA. NEGATIVA DE REGISTRO DO ATO CONCESSÓRIO EM FACE DA INCLUSÃO, NOS PROVENTOS, DA VANTAGEM DA "OPÇÃO" (ART. 193, § 2º, DA LEI 8.112/1990), SEM QUE O INTERESSADO TENHA PREENCHIDO OS REQUISITOS PARA TANTO. ARGUIÇÃO DE CONTRADIÇÃO. CONHECIMENTO. REJEIÇÃO.

APOSENTADORIA (APOS)

não atuou.

Cuidam os autos de alteração da aposentadoria do sr. Celso Murad, ex-médico do Núcleo Estadual do Ministério da Saúde no Espírito Santo (NEMS/ES) .
2.	O título concessório foi considerado ilegal, com negativa de registro, em face da inclusão nos proventos da vantagem chamada "opção de função" sem que o interessado tenha satisfeito os requisitos estabelecidos no art. 193 da Lei 8.112/1990 (Acórdão 6675/2016-TCU-Primeira Câmara) .
3.	Irresignado, o inativo opõe embargos de declaração, alegando que o dispositivo referido pelo Tribunal "está revogado pela LEI N° 9.527, DE 10 DE DEZEMBRO DE 1997, tornando-se uma contradição retirar a aposentadoria por um artigo já revogado, sendo esta a contradição na referida decisão" (peça 33) .
4.	Os embargos de declaração preenchem os requisitos de admissibilidade aplicáveis à espécie, podendo, pois, ser conhecidos.
5.	No mérito, entretanto, não há o que reparar ou suprir no aresto atacado.
6.	Com efeito, a alteração questionada foi promovida pelo NEMS/ES no final de 2009, e sua motivação foi a pretensa satisfação pelo ex-servidor dos pressupostos fixados no art. 193 da Lei 8.112/1990, enquanto ainda vigente o dispositivo, o que lhe daria direito ao percebimento da "opção de função". Entre tais pressupostos, vale dizer, estava o exercício de cargo em comissão por cinco anos consecutivos ou dez interpolados.
7.	Ocorre que, consoante assinalado no voto condutor da decisão embargada, "a única função comissionada exercida pelo Sr. Celso Murad foi a de código DAS 101.1, no período de 22/8/1985 a 19/3/1990, perfazendo 4 anos e 7 meses (peça 21, p. 20) ". Logo, a condicionante legal não foi atendida.
8.	Assim, diferentemente do que sugere o embargante, não houve supressão pelo Tribunal - com esteio em dispositivo já revogado - de parcela licitamente incluída em seus proventos atuais. Em verdade, o que se deu foi a concessão tardia de vantagem pelo órgão de origem sem que o interessado tenha satisfeito, à época própria, os requisitos pertinentes.
9.	Na linha do brocardo tempus regit actum, esclareço que, como o sr. Celso Murad se inativou em 1995, quando ainda em vigor o art. 193 da Lei 8.112/1990, seria até possível, em tese, conferir-lhe a "opção de função". Para isso, no entanto, seria imprescindível que já tivesse preenchido as exigências legais no momento de sua aposentadoria, o que, insisto, não ocorreu.
10.	Rejeito, pois, os embargos.
11.	Diante do exposto, voto no sentido de que o Tribunal adote a deliberação que ora submeto a este Colegiado.
TCU, Sala das Sessões Ministro Luciano Brandão Alves de Souza, em 2 de julho de 2019.
BENJAMIN ZYMLER 
Relator